【裁判字號】    89,交訴,91
【裁判日期】    891017
【裁判案由】    業務過失致死
【裁判全文】
臺灣高雄地方法院刑事判決                          八十九年度交訴字第九一號
    公  訴  人  臺灣高雄地方法院檢察署檢察官
    被      告  乙○○
右列被告因業務過失致死案件，經檢察官提起公訴（八十九年度偵字第四五○二號）
，本院判決如左：
    主  文
乙○○從事業務之人，因業務上之過失致人於死，處有期徒刑捌月，緩刑參年。
    事  實
一、乙○○考領有職業連結車駕駛執照，係明杲交通企業有限公司僱用之司機，平時
    以駕駛連結車載運貨物為業，為從事駕駛業務之人，於民國八十九年二月一日晚
    上八時許，駕駛車牌號碼ＸＫ─九九五號曳引車與車牌號碼ＹＳ─六九號板車組
    成之連結車載運貨物，沿高雄市○鎮區○○路由南往北方向行駛，於同日晚上八
    時二十分許，行至成功二路成功橋時，本應注意駕駛人駕駛人駕駛汽車，應遵守
    道路交通標誌、標線、號誌之指示，及橋樑、隧道、圓環等處，不得臨時停車，
    而當時天候晴，夜間有照明設備，柏油路面乾燥無缺陷，亦無其他障礙物，視距
    良好，且依其智識、能力亦無不能注意之情事，詎於行至成功橋時，為了排班進
    入尚有三、四百公尺遠之台鋁公司卸貨時，竟疏注意成功橋機慢車道並非設有排
    班等候卸貨區之地點，不得佔據機慢車道緩慢行駛，又疏未注意橋樑不得臨時停
    車，竟在其他車道暢行無阻之情形下，在機慢車道減速準備停車，以等候前車排
    班循序進入台鋁公司卸貨時，適有配戴安全帽之之邱聰印騎乘車牌號碼ＸＫＲ─
    一九三號重型機車，沿成功二路自後同向行駛而來，邱聰印於行至成功橋時，亦
    疏未注意乙○○所駕駛之連結車在機慢車道減速行駛準備停車，即貿然直行，又
    疏未採取任何煞避措施，造成邱聰印所騎乘機車之前車頭正面撞及乙○○所駕駛
    之連結車之板台左後角處，致使邱聰印人、車倒地，受有右顴骨骨折、右鎖骨遠
    端骨折併有挫裂傷、胸骨前二處擦挫傷、頭部外傷、顱內出血之傷害，於送醫急
    救仍不治死亡。乙○○於犯罪尚未被發覺前，即主動向前往醫院處理且尚不知肇
    事者為何人之高雄市政府警察局前鎮分局前鎮派出所警員陳民福坦承肇事，並接
    受本院裁判。
二、案經高雄市政府警察局前鎮分局報請臺灣高雄地方法院檢察署檢察官偵查起訴。
    理  由
一、訊據被告乙○○，固對於在右揭時、地駕車肇事，致邱聰印受有前開傷害，經送
    醫急救仍傷重不治死亡之事實，坦承不諱，惟辯稱：當時有一列大貨車、連結車
    在成功橋上慢慢行駛，要去台鋁公司送貨，伊的車是最後一輛，因成功橋塞車，
    就慢慢行駛準備停車，去台鋁公司送貨，須像計程車司機排班一樣，一輛接著一
    輛準備進入該公司，肇事時車子不是停止狀態云云。惟查：
  (一)證人即到現場處理之前鎮分局前鎮派出所警員陳民福於本院調查中結證稱：到現
    場時，機慢車道上所有的曳引車、大貨車均塞車停止不動，但其他車道並未塞車
    ，肇事地點離台鋁公司尚有三百公尺以上的距離，且進入該公司前還會經過一個
    交岔路口，機慢車道是供機車行駛等語（見本院八十九年六月二十日訊問筆錄）
    ，核與證人即高雄市政府警察局交通大隊第六分隊警員甲○○於本院調查中結證
    稱：成功路全線有標示牌禁止停放大型車，肇事地點離台鋁公司有三、四百公尺
    遠，到該公司前還會經過正勤路與成功路交岔路口，且成功橋之機慢車道連結車
    不可以行駛等語（見本院八十九年九月七日訊問筆錄），大致相符，且被告於警
    訊中亦供稱：伊當時排在最後一輛在機慢車道緩慢行駛，準備到工廠卸貨，當伊
    要停車時，被害人即自後追撞板台左後角等語（見警訊筆錄第二頁背面、第三頁
    正面），顯見肇事當時，成功二路其他車道並未有塞車情況，而成功二路成功橋
    之機慢車道塞車，是因在被告與其他連結車、大貨車正行駛該車道，準備排班循
    序前往離肇事地尚有約三、四百公尺遠之台鋁公司運送貨物，因而佔據機慢車道
    以作為其等候排班卸貨之場所無疑，是被告辯稱是成功橋塞車乙節，要屬推卸之
    詞，無足採信。
  (二)成功二路的成功橋係雙線四線快車道，兩線機慢車道之橋樑，本件車禍係發生在
    成功橋寬四˙三公尺之北上機慢車道，肇事後，被告之連結車右前、後輪輪分別
    停止在距東側橋○˙八公尺及○˙九公尺處，而被告之連結車寬二˙四公尺，亦
    即被告之連結車左前、後輪分別距北上快慢車道分隔線一˙一公尺及一˙○公尺
    處，此有警製道路交通事故調查報告表及肇事現場照片在卷可憑，益證被告之連
    結車已佔據成功橋機慢車道車面準備停車，卓然至明。
  (三)按駕駛人駕駛汽車，應遵守道路交通標誌、標線、號誌之指示；橋樑、隧道、圓
    環等處，不得臨時停車，道路交通安全規則第九十條，第一百一十一條分別定有
    明文。被告既考領有職業連結車駕駛執照，前揭規定自應知悉，且亦為其應注意
    並能注意之義務，則其駕車行至成功橋時，理應注意成功橋機慢車道並非台鋁公
    司卸貨準備區，不得佔據機慢車道等待前往台鋁公司卸貨；而肇事當時之天候晴
    、夜間有照明設備，柏油路面乾燥無缺陷，亦無任障礙物，有前揭道路交通事故
    調查報告表可憑，再依被告之智識、能力亦無不能注意之情事，詎被告竟疏未注
    意及此，在其他車道均暢行無阻之情形下，貿然佔據機慢車道準備停車前往工廠
    卸貨，以致被害人閃避不及而肇事，被告之駕駛行為有過失，至為顯然。
  (四)雖本件車禍肇事責任經送高雄市政府建設局車輛行車事故鑑定委員會鑑定結果，
    認為被告駕駛連結車在橋樑臨時停車，為肇事次因，有該鑑定委員會於八十九年
    三月二日，以高市鑑字第八九○三○四二號函所檢覆之鑑定意見書乙件附在相驗
    卷可稽。惟查被告迭於警訊、本院調查中供陳：當時伊緩慢行駛，正準備停車等
    語，且查無證據證明被告當時係在停車狀態，是該鑑定委員會遽認被告在橋樑臨
    時停車，尚未周延，是此部份之意見不宜採認，併此敘明。
二、按汽車（依道路交通安全規則第二條第一款、第三條第六款規定，機車係屬道路
    交通管理處罰條例及該條例第九十二條授權制定之道路交通安全規則所規定之「
    汽車」之一種）駕駛人應隨時注意車前狀況，並隨時採取必要之安全措施，以避
    免危險之發生，道路交通安全規則第九十四條第三項定有明文。而本件車禍發生
    成功橋機慢車道上，被害人之機車前輪正面撞及被告所駕駛之連結車之板台左後
    方，而非被告欄腰撞及被害人所騎乘之機車，及肇事現場並無任何機車煞車痕、
    刮地痕等情，此有卷附前揭道路交通事故調查報告表及肇事現場照片可稽，顯見
    被害人騎稱機車行疏注意被告所駕駛之連結車正在減速準備停車，即貿然前行而
    致生車禍，被害人之駕駛行為亦有疏未注意車前狀況之過失，至為顯然，惟被害
    人之過失，仍不得解免被告過失罪責，附此敘明。又被害人邱聰印確因本件交通
    事故引起頭部外傷、顱內出血不治死亡之事實，亦經臺灣高雄地方法院檢察署檢
    察官督同法醫師相驗明確，製有驗斷書、相驗屍體證明書、勘驗筆錄附卷可憑，
    是被告之過失犯行與被害人之死亡間，顯有相當因果關係。本件事證已臻明確，
    被告過失致人於死犯行，洵堪認定。
三、被告乙○○考領有職業連結車駕駛執照，平時以駕駛連結車載運貨物為業，係從
    事駕駛業務之人，肇事當時正駕駛連結車運送貨物，其正在執行業務甚明，其駕
    車過失肇事致人於死，核其所為，係犯刑法第二百七十六條第二項之業務過失致
    人於死罪。而被告於肇事後，犯罪未被發覺前，主動向前往醫院處理且尚不知犯
    罪嫌疑人之高雄市政府警察局前鎮分局前鎮派出所警員陳民福坦承肇事，並接受
    偵審裁判，此有職務報告書乙紙在卷可憑，合乎自首之規定，應依刑法第六十二
    條前段規定，減輕其刑。爰審酌被告現為職業連結車司機，理應更加注意行車之
    安全，竟疏未注意，惟犯後坦承犯行，顯有悔意，且事後已與被害人家屬達成民
    事和解，賠償損害新台幣三百九十萬元（函強制汽車責任保險金一百二十萬元）
    ，此有和解書影本乙紙在卷可憑，及被害人邱聰印疏未注意車前狀況，就本件車
    禍之發生亦有過失等一切情狀，量處如主文所示之刑。又被告前雖受有期徒刑以
    上刑之宣告，惟其於執行完畢後，五年以內未曾受有期徒刑以上刑之宣告，有臺
    灣高等法院被告全國前案紀錄表一份在卷可稽，前此對其所宣告之刑罰，業已發
    生應有之效力，本次係偶因過失罹犯本罪，經受此科刑教訓之後，當知警惕，應
    無再犯之虞，本院認所宣告之刑以暫不執行為適當，爰併予宣告緩刑三年，以啟
    自新。
據上論斷，應依刑事訴訟法第二百九十九條第一項前段、刑法第二百七十六條第二項
、第六十二條前段、第七十四條第二款，罰金罰鍰提高標準條例第一條前段，判決如
主文。
本案經檢察官郭武義到庭執行職務
中      華      民      國    八十九    年      十      月     十七     日
                                  臺灣高雄地方法院交通法庭
                                      法  官  廖  純  卿
右正本證明與原本無異。
如不服本判決，應於判決送達後十日內，向本院提出上訴狀。
                                      書記官  林  孝  聰
中    華    民    國      八十九      年      十      月      十七      日
附錄本案論罪科刑法條全文：
刑法第二百七十六條第二項。
從事業務之人，因業務上之過失犯前項之罪者，處五年以下有期徒刑或拘役，得併科
三千元以下罰金。


司法院資訊處製作；財團法人民間司法改革基金會備份。
